臺灣士林地方法院刑事判決　　　　　　　100年度易字第446號
公　訴　人　臺灣士林地方法院檢察署檢察官
被　　　告　厲中興
選任辯護人　李宗益律師
上列被告因竊盜案件，經檢察官提起公訴（99年度偵字第14649
號、100 年度偵字第2294號），經本院獨任法官審判後，茲判決
如下：
    主  文
厲中興逾越安全設備竊盜，處有期徒刑壹年捌月。
其餘被訴部分無罪。
    事  實
一、厲中興前曾因竊盜、偽造文書等案件，經臺灣板橋地方法院
    以八十九年度訴字第一０三號判決依序各判處有期徒刑二年
    四月、一年二月，竊盜部分上訴後（偽造文書部分因嗣後撤
    回上訴而先行確定），經臺灣高等法院以九十一年度上訴字
    第三一二三號判決將原判決撤銷，改判仍論處有期徒刑二年
    六月確定，再因兩次偽造文書案件，經臺灣臺北地方法院以
    九十年度簡字第二一五六號判決各判處有期徒刑四月、三月
    確定，上開四罪，嗣並經臺灣高等法院以九十二年度聲字第
    一五六一號裁定定應執行刑為有期徒刑三年十月確定，不知
    悔改，復因竊盜及偽造文書案件，經臺灣臺北地方法院以九
    十九年度訴緝字第一九六號判決判處有期徒刑一年四月、六
    月，並定其應執行刑為有期徒刑一年八月確定，未及執行（
    現今尚在執行中，不構成累犯），猶不知悔改，又意圖為自
    己不法之所有，基於竊盜犯意，於民國九十九年十月二十七
    日下午二時四十七分許，至臺北市○○區○○路九十一巷二
    十九號公寓，以不詳工具（無法證明為兇器）開啟公寓大門
    後入內，至六樓頂樓加蓋處，再持該不詳工具卸下該處作為
    安全設備之鋁窗後，逾越入內（侵入住宅部分未據告訴），
    再循室內樓梯下五樓，竊取屋主鄭國興之現鈔日幣二萬餘元
    、美金三百餘元、歐元八百元與新臺幣六萬元，及帆船狀金
    飾一個（價值約新臺幣三萬元），得手後逃離現場。嗣經警
    循線追查，持搜索票於九十九年十一月四日拘提厲中興到案
    ，並在厲中興位於臺北市○○區○○街一六八巷四十三號三
    樓之住處內，扣得厲中興行竊時所穿之淺藍色外套一件、襯
    衫一件、藍色牛仔褲一件，始發覺上情。
二、案經臺北市政府警察局士林分局移送臺灣士林地方法院檢察
    署檢察官偵查起訴。
    理  由
一、證據能力部分：
（一）後引鄭國興之警詢筆錄，係被告以外之人於審判外以言詞
      所為之陳述，至於警員製作之現場勘查報告，則係被告以
      外之人於審判外以書面所為之陳述，均為傳聞證據，惟被
      告及其辯護人均同意引用為證據，本院審酌上開筆錄及勘
      查報告均係案發後所即時製作，斯時亦不知可能的犯嫌為
      何人，顯無捏造或誣攀之虞，由上述文書作成時之情況，
      以之做為證據，應屬適當，是故，依刑事訴訟法第一百五
      十九條之五第一項規定，上開筆錄及勘查報告，應均有證
      據能力。
（二）後述論證被告有罪之其餘證據，依法原則上均有證據能力
      ，被告與辯護人亦未對其證據能力有何抗辯，參酌最高法
      院九十七年度台上字第一０六九號判決意旨，此部分證據
      具有證據能力之法律依據，即不再贅。
（三）本件事證已明，被告提出之有利事證如何不可採信，亦已
      經本院詳敘理由如後，是故，檢察官提出之其他證據，既
      未經本院加以引用，且此部分證據亦非對被告有利，自不
      需再論述其證據能力，先予敘明。至於被告經諭知無罪部
      分，本無須於理由內論敘其證據能力（最高法院一百年度
      臺上字第二九八０號判決參照），於茲不贅。
二、有罪部分：
（一）訊據被告厲中興矢口否認有何竊盜犯行，辯稱：本案不是
      伊做的，上揭監視錄影畫面所拍攝到的不明男子，除全家
      便利商店一處所攝得的人是伊以外，其他地點所拍攝到的
      人，都不是伊云云。經查：
    １鄭國興位於臺北市○○區○○路九十一巷二十九號五樓之
      住處，於九十九年十月二十七日上午七時三十分許起至當
      日晚間六時十五分止之間之不詳時間，遭不詳之人卸下頂
      樓加蓋（即六樓）鋁窗侵入後，竊取現金新臺幣約（下同
      ）六萬元、日幣約二萬元美金約三百元、歐元約八百元，
      及帆船狀金飾一個等事實，業經鄭國興於警詢中證述在卷
      （九十九年度他字第三八一六號卷一第五頁以下），並有
      竊嫌卸下該處六樓鋁窗之照片四張附卷可稽（同上卷一第
      二三三頁、第二三四頁），而警員調閱現場周邊之監視錄
      影結果，當日下午二時四十三分許，有一著淺藍色外套、
      藍色牛仔褲及白色布鞋的可疑男子，疑似以鑰匙或不明工
      具自行開啟案發公寓的一樓大門後入內，約一分鐘後出門
      ，隨後在士東路九十一巷來回梭巡數次，又於當日下午二
      時四十七分許再次啟門入內，於當日下午三時五十九分離
      去，此有警員翻拍現場監視錄影之照片二十張在卷可查（
      九十九年度偵字第一四六四九號卷第六十四頁至第七十四
      頁），警員再持監視器側錄該不詳男子畫面的翻拍照片，
      在案發公寓逐戶查訪結果，確認該不詳男子並非該公寓住
      戶，亦無住戶認識該男子（九十九年度他字第三八一六號
      卷一第二頁），綜上事證，應足認該不詳男子，即為下手
      行竊鄭國興一戶之竊嫌無訛。
    ２次查，警員循前述監視錄影畫面追蹤調查結果，上開著淺
      藍色外套、藍色牛仔褲及白色布鞋之不詳男子，在案發當
      日下午三時五十九分許行竊得手後，即步行至士東路與德
      行東路一０九巷巷口，並於當日下午四時零四分許，進入
      士東路八十六號之全家便利商店，持晶片號碼00000
      000號之悠遊卡，購買二十五元之一瓶可樂，警員遂據
      此追查被告到案等情，除有該便利商店刷卡支付明細表、
      前開卡號悠遊卡之刷卡紀錄、統一發票存根各一份在卷可
      稽以外（九十九年度他字第三八一六號卷一第二十二頁、
      第二十六頁、第二十八頁），並有警員調閱沿線監視器側
      錄該男子行進畫面之翻拍照片七張存卷（同上卷一第二十
      九頁至第三十二頁），及被告當日穿著之淺藍色外套一件
      、襯衫一件、藍色牛仔褲一件扣案可資佐證（上開衣物照
      片並見九十九年度偵字第一四六四九號卷第八十七頁），
      被告於警詢中並陳稱：上述監視器拍攝到進入全家便利商
      店，以前述卡號悠遊卡購物的男子，係伊無誤，伊當天是
      穿淺藍色牛仔外套、白色襯衫、藍色牛仔褲，CONVERSE廠
      牌之白底藍字布鞋等語（九十九年度他字第三八一六號卷
      一第七十六頁、第八十三頁），參酌警員將採集之被告鞋
      子鞋印，連同本案現場採得之兩枚竊嫌鞋印，送請內政部
      警政署刑事警察局比對結果，據覆該兩枚送鑑的竊嫌鞋印
      ，均與被告右腳鞋子的鞋底紋路紋痕形態、大小、間距類
      同，惟缺乏足資個化比對之紋痕特徵，無法進一步比對等
      語，有該局九十九年十二月十五日刑鑑字第０九九０一六
      四六七八號鑑定書在卷可憑（同上卷第二八三頁），至此
      ，被告即為本案竊嫌一節，已甚明確。
    ３被告雖辯稱略以：本案不是伊做的，上揭監視錄影畫面所
      拍攝到的不明男子，除全家便利商店一處所攝得的人是伊
      以外，其他地點所拍攝到的人，都不是伊云云，然查，前
      述各個監視器所攝得之男子影像，不僅衣著相同，且拍攝
      的時間密接，地點延續，此均如前述，自堪信前開數個監
      視器拍攝所得之男子，均為同一人無誤，被告空言否認，
      顯係卸責之詞，應無可採。
    ４辯護人雖辯稱：鄭國興的證詞，僅能證明其住處遭竊，無
      法證明係被告下手行竊，且警員亦未在被告住處搜到任何
      贓物，此外，在鄭國興住處採得的竊嫌鞋印，雖與被告鞋
      印類同，惟CONVERSE乃知名廠牌，並無專屬性，應不足認
      定該竊嫌鞋印即為被告所遺留，何況被告案發當日係穿著
      NIKE廠牌球鞋外出，此有其住處大樓之監視錄影畫面可以
      佐證，並非竊嫌遺留現場之CONVERSE廠牌球鞋，是故，依
      現有證據，尚不足認定被告犯罪云云，惟按，「認定犯罪
      事實所憑之證據，並不以直接證據為限，即綜合各種間接
      證據，本於推理作用，為其認定犯罪事實之基礎，仍非法
      所不許」、「上訴人實施殺害之事實，雖無直接證據足以
      證明之，但原審綜合上訴人與被害人挾仇之遠因與近因，
      及其事先之揚言，臨時之窺伺，與事後之悄然返家各情節
      ，本於推理作用，以認定上訴人為殺害被害人之正兇，尚
      難指為違法」，最高法院二十七年滬上字第六四號、三十
      二年上字第二八八號判例可供參照，而查，本院綜合前開
      各項事證，推認被告即為本案竊嫌，理由已如前述，非僅
      單純依憑鄭國興的指述，或鞋紋的鑑定結果而已，再者，
      鄭國興失竊之財物，除現金外，僅有一個帆船型金飾，體
      積甚小，藏匿容易，是故，即便警員未能在被告住處查獲
      本案贓物，也應不足採為有利於被告之認定，末查，被告
      於警詢中即自承：案發當天，伊係穿著CONVERSE廠牌球鞋
      等語（九十九年度偵字第三八一六號卷一第八十三頁），
      並非NIKE鞋款，而警員翻拍監視器側錄被告當日外出之照
      片上，雖註記被告穿著NIKE鞋款等語（九十九年度偵字第
      一四六四九號卷第九十二頁），姑不論此僅係偵查警員之
      個人判斷，即觀諸該照片也甚為模糊，僅能大致看出被告
      鞋子有一「ㄑ」型之勾狀紋路，未必能肯認為NIKE商標，
      此對照警員查扣之被告CONVERSE球鞋，其上亦有相近之勾
      狀紋路（同上卷第八十五頁），益臻明顯，單由前開照片
      ，實難肯認被告當日係穿著何種鞋款，是故，自應以被告
      警詢中所述，較為可信，此仍不足採為有利於被告之認定
      ，辯護人所辯，不足採取。
    ５綜上所述，本件事證明確，被告犯行已堪認定，應依法論
      科。
（二）查被告行為後，刑法第三百二十一條之加重竊盜罪業經修
      正，於一百年一月二十六日起施行，新法將該條第一項第
      一款之構成要件，由「於夜間侵入住宅或有人居住之建築
      物、船艦或隱匿其內而犯之者」，修正為「侵入住宅或有
      人居住之建築物、船艦或隱匿其內而犯之者」，並將刑度
      自「六月以上五年以下有期徒刑」，提高為「六月以上五
      年以下有期徒刑，得併科新臺幣十萬元以下罰金」，比較
      結果，顯以舊法規定，對被告較為有利，依刑法第二條第
      一項前段規定，應適用舊法規定處罰。
（三）按窗戶係安全設備，最高法院四十五年台上字第一四四三
      號判例可供參照，至被告雖係以不詳工具卸下鄭國興住處
      六樓鋁窗之手法，侵入行竊，然由卷附現場照片可知，被
      告不過旋開螺絲後卸下鋁窗，非破窗而入者可比（九十九
      年度他字第三八一六號卷一第二三四頁），衡諸常情，單
      純拆卸鋁窗螺絲，未必需客觀上足以傷害人之生命、身體
      之兇器不可，被告又拒不吐實，難以查知其究竟使用何種
      工具行竊，是以，被告所為，僅能認係逾越安全設備竊盜
      。核被告所為，係犯修正前刑法第三百二十一條第一項第
      二款之逾越安全設備竊盜罪。爰審酌被告有多次竊盜、偽
      造文書等前科，最近一次竊盜案件，並經法院判處有期徒
      刑一年四月確定在案，有臺灣高等法院被告前案紀錄表可
      參，素行不佳，不知悔改，又再犯本件竊盜犯行，被害人
      所受之損害，被告之犯後態度及其他一切情狀，量處如主
      文所示之刑，以示懲儆。被告行竊所用之工具不明，亦難
      證明係其所有，為免日後執行困難，不予沒收，查扣之被
      告衣物並非供其犯罪所用之物，其餘扣案物則無法認定與
      本案有關，均無庸沒收，併此敘明。
參、無罪部分：
一、公訴意旨另以：被告厲中興意圖為自己不法之所有，基於竊
    盜犯意，於九十九年十月二十七日中午十二時三十分許，潛
    入臺北市○○區○○路二三五號七樓之大樓建物內，戴上手
    套後自七樓樓梯間窗戶翻爬，逾越後陽台鐵窗後進入林素美
    之住處後，竊取男用皮夾一個，得手後再持不明工具撬開通
    往八樓頂樓加蓋之木門接縫處，欲再行竊時，為八樓承租戶
    林嫚萱察覺有異，出聲詢問，始倉皇逃離現場，因認被告此
    部分所為，亦涉犯刑法第三百二十一條第一項第二款之逾越
    安全設備竊盜罪嫌。
二、訊據被告厲中興否認有何竊盜犯行，辯稱：伊當天沒有去福
    林路行竊云云。
三、按犯罪事實應依證據認定，經查，公訴意旨認被告厲中興涉
    有此部分竊盜罪嫌，無非係以：1.被害人林素美、林嫚萱確
    有遭竊；2.被告於九十九年十月二十七日即案發當日，確有
    至案發地點附近之臺北市○○區○○路全家便利商店消費；
    3.警員在福林路案發現場採得竊嫌之二枚鞋印，與警員查扣
    被告布鞋之鞋底比對結果，兩者之紋路紋痕、大小、間距均
    類同；4.被告自述其案發當日之行蹤與平日收入狀況，與公
    車路線及其財產歸戶資料顯示之狀況均不符，且依被告之0
    000000000號行動電話通聯紀錄顯示，被告於案發
    前，並無在大直、士林一帶通話之紀錄；5.被告先前均係以
    持兇器自頂樓加蓋處卸下鋁窗，侵入住宅行竊之手法犯案，
    與本案犯罪手法相同等情，執為論據。惟查：
（一）林素美於檢察官偵查中指稱：「當天小偷是從七樓的鐵製
      安全窗爬進來，因為鐵窗沒有上鎖，當天我不在，是林嫚
      萱陪警察在處理的」等語（九十九年度他字第三八一六號
      卷第三一四頁），林嫚萱亦於警詢及檢察官偵查中先後指
      稱：「我租屋在臺北市○○區○○路二三五號七樓頂樓加
      蓋處，因聽見七樓有聲音，當日我以為是屋主林素美有在
      家中，所以不以為意，但是後來竊嫌來開我房間門鎖，我
      就出聲詢問是誰，他就匆忙跑走，我才發現是七樓遭竊。
      ‧‧‧當日有請警方前往採證，有在七樓主臥房內採獲鞋
      印」、「當時我在睡覺，聽到樓下有聲音，我以為是房東
      ，我先問是誰，後來就聽到有人往門的反方向跑下樓的聲
      音。‧‧‧我沒有打開門看是誰，我先報警，才出去從頂
      樓看，已經看不到人了」等語（一百年度偵字第二二九四
      號卷第十四頁、九十九年度他字第三八一六號卷第三一九
      頁），惟渠等證詞，僅能認定林素美上址福林路住處確有
      遭竊之事實，而無從認定係被告所為甚明。
（二）被告於案發當日，不僅至案發地點附近之臺北市○○區○
      ○路全家便利商店消費，且有行竊前開鄭國興士東路住處
      之舉，此業如前項有罪理由部分所述，然此亦無法證明被
      告有行竊林素美上址福林路住處也甚明。
（三）警員據報後，在福林路案發現場採獲竊嫌遺留之二枚鞋印
      ，嗣將之與警員查扣被告左腳鞋子之鞋底紋痕相比對結果
      ，兩者之紋路紋痕形態、大小、間距均類同，惟缺乏足資
      個化比對之紋痕特徵，無法進一步比對之情，雖有內政部
      警政署刑事警察局九十九年十二月十七日刑鑑字第０九九
      ０一六四六七九號鑑定書在卷可查（一百年度偵字第二二
      九四號卷第十七頁），然鞋子乃量產商品，同款鞋子的鞋
      底印紋理應均屬相同，此非如指紋般具有不可變異性、獨
      特性與專屬性可比，且鞋子於販售期間內大量上市，在市
      面上所流通者非僅一、兩雙而已，CONVERSE球鞋更係擁有
      相當銷售量之鞋款，甚且較為愛物惜物之人，在停售之後
      ，猶有可能持續使用達數年之久，是故，前述鑑定結果，
      充其量僅能證明竊嫌所穿鞋子，與被告所穿鞋子為同款，
      尚不能再進一步，藉鞋印之磨損狀態或其他特徵，肯認竊
      嫌所穿的鞋子，即為被告所有，從而，也無法據此推論本
      案竊嫌即為被告甚明。
（四）被告於警詢、檢察官偵查中均供稱略以：伊平日作地下期
      貨與股票，案發當天上午，伊坐公車到大直教會附近下車
      ，與朋友見面拿錢，之後伊就隨意亂逛，坐車到士林忠誠
      路一帶閒逛，到下午四時左右，方到士東路全家便利商店
      購物云云（九十九年度偵字第一四六四九號卷第三十六頁
      、第一三七頁），雖與紅三線公車之行駛路線有所出入（
      九十九年度他字第三八一六號卷一第三一一頁），且依被
      告使用之0000000000號行動電話通聯紀錄顯示
      ，其於案發前並無在大直、士林一帶通話之紀錄，亦即其
      平日並未在上揭範圍內活動，然此至多僅能推論被告於案
      發當日有異平常，出現在案發現場一帶，事後又刻意掩藏
      其當日行蹤，仍不能積極證明其有行竊林素美福林路住處
      之犯罪事實。
（五）被告先前曾數犯竊盜罪，依相關判決及起訴書記載，其均
      係以持兇器自頂樓加蓋處卸下窗戶，侵入住宅行竊之手法
      犯案（九十九年度他字第三八一六號卷第四十一頁至第六
      十五頁），而本件據警員現場勘查結果，竊嫌應係自七樓
      樓梯間窗戶攀爬，經後陽台鐵窗（未上鎖）侵入行竊後，
      再以鐵撬類工具破壞八樓（頂樓加蓋閣樓）大門時，因林
      嫚萱聽聞聲響，出聲詢問，而循原路逃逸，則有臺北市政
      府警察局士林分局刑案現場勘查報告暨所附現場圖、勘查
      照片等件在卷可憑（一百年度偵字第二二九四號卷第二十
      三頁至第五十三頁），易言之，被告之犯案手法，與本案
      犯罪手法確有雷同，然查，以前述手法行竊者，為數眾多
      ，單憑此節，也不足認定被告涉案。
（六）再綜合全部事證可知，林素美福林路住處中午十二時三十
      分許遭竊前後，被告不僅恰巧出現在士林一帶，且於稍後
      之當日下午二時四十七分許，在士東路竊取鄭國興住處財
      物，兩處具有地緣關係，甚且，竊嫌遺留在林素美、鄭國
      興兩處現場之鞋印，經比對結果，也分別與被告左、右腳
      的鞋子鞋底，紋路紋痕、大小、間距類同，而作案手法也
      堪稱相似，據此，固足認被告的犯嫌重大，惟按，「認定
      不利於被告之事實，須依積極證據，苟積極證據不足為不
      利於被告事實之認定時，即應為有利於被告之認定，更不
      必有何有利之證據」、「認定犯罪事實所憑之證據，無論
      直接或間接證據，其為訴訟上之證明，須達於通常一般之
      人均不致有懷疑，而得確信其為真實之程度者，始得據為
      有罪之認定，倘其證明尚未達到此一程度，而有合理之懷
      疑存在時，尚難為有罪之認定基礎」，最高法院三十年度
      上字第八一六號判例、七十六年度臺上字第四九八六號判
      例可以參照，茲查，士林究非人少荒涼之地，被告身材也
      無特殊之處，至於以工具撬開窗戶闖空門作為犯案手法者
      ，犯罪實務上甚為常見，而被告穿著之鞋子又係市售一般
      之物，無甚特徵，亦非難以取得，以此論之，於案發當日
      以上開手法在士林福林路一地行竊，又與被告穿著同款大
      小的鞋子者，衡諸經驗法則，似非不可能，何況被告既然
      在士東路行竊，則其稍早前在福林路一帶活動，亦無不合
      理，是以，上揭事證，至多僅能推論被告之犯罪嫌疑重大
      ，仍不足認定本案必係被告所為，遑論警員既未能查得被
      告有進出福林路失竊地點之事證（如監視錄影），亦未查
      獲林素美失竊之物，或被告銷贓的資料作為佐證，此外，
      林素美、鄭國興兩處失竊現場所採得之竊嫌鞋印，又適為
      一左一右，難以再行比對是否為同一人之鞋底鞋紋，依上
      說明，即無法完全排除本案於被告外，另有他人下手犯案
      之可能。
（七）綜上所述，本件依現有證據，尚難認定被告犯罪，爰為被
      告無罪之諭知。
據上論斷，應依刑事訴訟法第二百八十四條之一、第二百九十九
條第一項前段、第三百零一條第一項，刑法第二條第一項前段，
修正前刑法第三百二十一條第一項第二款，判決如主文。
本案經檢察官朱學瑛到庭執行職務。
中    華    民    國   100    年    12    月    30    日
                  刑事第七庭  法  官  陳彥宏
以上正本證明與原本無異。
如不服本判決應於收受送達後 10 日內向本院提出上訴書狀，並
應敘述具體理由。其未敘述上訴理由者，應於上訴期間屆滿後
20 日內向本院補提理由書 (均須按他造當事人之人數附繕本 )
「切勿逕送上級法院」。
                              書記官  蘇彥宇
中    華    民    國   101    年     01    月    02    日
論罪法條：刑法第321條第1項第2款。
中華民國刑法第321條
（加重竊盜罪）
犯竊盜罪而有下列情形之一者，處 6 月以上、5 年以下有期徒
刑，得併科新臺幣 10 萬元以下罰金：
一、侵入住宅或有人居住之建築物、船艦或隱匿其內而犯之者。
二、毀越門扇、牆垣或其他安全設備而犯之者。
三、攜帶兇器而犯之者。
四、結夥三人以上而犯之者。
五、乘火災、水災或其他災害之際而犯之者。
六、在車站、埠頭、航空站或其他供水、陸、空公眾運輸之舟、
    車、航空機內而犯之者。
前項之未遂犯罰之。